【裁判字號】    90,聲再,418
【裁判日期】    900828
【裁判案由】    聲請再審
【裁判全文】
臺灣高等法院刑事裁定                              九十年度聲再字第四一八號
    再審聲請人
    即受判決人  廖杰紳即甲○.
右列聲請人即受判決人因偽造有價證券案件，對於本院八十七年度上更（二）字第九
八號中華民國八十九年十一月二日確定判決（臺灣台北地方法院八十三年度訴字第二
六一四號、臺灣台北地方法院檢察署八十三年度偵字第一０一九一號），聲請再審，
本院裁定如左：
    主  文
再審之聲請駁回。
    理  由
一、聲請意旨略稱：為就本院八十七年度上更二字第九八號偽造有價證券案件確定判
    決，因發見確實之新證據，足認聲請人應受無罪之判決者，依法提起再審事：
（一）聲請人原名甲○○，現改名為廖杰紳，因被訴偽造有價證券罪嫌，經本院於民
      國八十七年八月十一日以八十七年度上更（二）字第九十八號判決，判處有期
      徒刑一年六月，並經最高法院八十九年十一月二日以八十九年度台上字第六五
      七七號判決上訴駁回確定在案，實屬冤枉，且有罪之判決無非以：聲請人未經
      葉瑞興授權，意圖自己不法之所有供行使之用，偽造葉瑞興為發票人，陽明山
      信用合作社延吉分社為付款人，發票日為人十三年一月十六日，面額九千六百
      元之支票乙紙，而犯刑法第二百零五條第一項偽造有價證券罪云云。惟因發見
      確實之新證援，足認聲請人應受無罪之判決，謹臚陳如下：
１、按發見確實之新證探，足認受有罪判決之人，應受無罪之判決者，得為受判決人
    之利益，聲請再審，刑事訴訟法第四百二十條第一項第六款定有明文。
２、原判決以證人廖啟進就其何以將系爭空白支票本及印鑑章持交被告甲○○，復證
    稱：因要結束營業，他（指葉瑞興）要票時又沒有聯絡到我本人，因當時我要去
    日本所以將之交予甲○○等語（見本院上訴審第三十四頁背面、第三十五頁），
    被告就此亦供稱：支票及印鑑是交予我要還給葉瑞興云云（見本院上訴審第三十
    二頁背面），而認定非但廖啟進知悉葉瑞興不擬再授權廖啟進簽發使用系爭支票
    之事，被告甲○○亦未得其弟廖啟進同意伊簽發使用系爭支票之授權，否則證人
    廖啟進何以證稱葉瑞興向伊索討系爭支票時未獲會晤本人何以廖啟進囑託其兄甲
    ○○將系爭支票本及印鑑章交還葉瑞興？被告在此之前所辯：﹁我弟弟就丟給我
    ，說我代書事務所業務上人情上有很多人向我借票，我弟弟就說用葉瑞興的支票
    借人，但借票人要自己將票款存入葉某帳戶．．．．﹂等語（見偵查卷第三十二
    頁背面），既與其事後所供不符，復與證人廖啟進證述情節有異，自難遽然採信
    。至證人廖啟進經本院傳訊雖未到庭，惟其於八十五年四月十八日出境香港後迄
    未入境，且於辦理入出境許可申請時，亦未陳報國外住所，有內政部警政者入出
    境管理局八十五年十二月十八日（８５）境信昌字第一四六０五號函暨所附之入
    出境許可申請書、出入境資料在卷可憑（見本院更（一）審卷），本院審酌證人
    廖啟進於本院前審就本案待證事實已結證明確乙節，認該證人已無再行傳訊及與
    葉瑞興對質之必要，被告犯行堪以認定（見再證一、第八、九、十頁）。
３、按刑法第二百零一條第一項之偽造變造有偵證券罪，以無制作權而假冒他人名義
    偽造變造公債票、公司股票或其他有價證券而言。現因發見原判決前之八十六年
    二月二日廖啟進曾自香港寫信予其母親葉淑馨載明：「．．．．還有我出國前我
    有交給二哥（即聲請人）一本我同學葉瑞興的支票，他可以拿去使用，但錢記得
    存進去銀行即可，請媽媽代轉告二哥．，．．」等語︵見再證三︶。足見聲請人
    已得其弟廖啟進之同意簽發使用系爭支票之授權。並非無制作權而假冒葉瑞興名
    義，偽造系爭支票。
４、查系爭支票所屬之葉瑞興帳戶陽明山信用合作社延吉分社第三九二－七甲存帳號
    ，是因葉瑞興與被告之弟廖啟進合夥開設電動玩具店：由葉瑞興開戶後，交付被
    告之弟廖啟進請領支票作為合夥生意使用，，業據證人葉瑞興、廖啟進到庭供證
    屬實，是廖啟進有權簽發系爭葉瑞興帳戶之支票，應堪認定。又案重初供，被告
    亦於最初偵查中供稱：﹁因我代書事務所業務上，人情上有很多人向我借票，我
    弟弟廖啟進就說用葉瑞興的支票借人，但借票人要自已將票款存入葉某戶頭。」
    等語（見偵查卷第卅二頁），查與上開發見之新證據即信函相符，足見被告同意
    陳香君簽發系爭支票是得有權簽發之廖啟進之授權。即非無權制作系爭支票之人
    ，況本件以葉瑞興名義簽發之陽明山信用合作社延吉分社第００自六二八七號八
    十三年一月十六日期之支票，其面額僅新台幣九千六百元，被告絕無為區區之九
    千六百元偽造支票之理。
（二）綜上所述，原判決確有刑事訴訟法第四百二十條第一項第六款規定，現在因為
      發見確實之新證據，足認有聲請人應受無罪判決之再審事由，為此檢具原判決
      之繕本及發見確實之新證據即廖啟進之信函，懇請本院鑒核，准予再開審判程
      序，並裁定停止刑罰之執行，俾免冤抑，而維保人權證據
二、按有罪之判決確定後，因發見確實之新證據，足認受有罪判決之人應受無罪、免
    訴、免刑或輕於原判決所認罪名之判決者，固得為受判決人之利益，聲請再審，
    刑事訴訟法第四百二十條第一項第六款定有明文。所謂發見確實之新證據，係指
    當時已經存在而發見在後或審判時未經注意之證據，且就該新證據之本身形式上
    觀察，毋須經調查程序，顯然可認為足以動搖原確定之判決者而言（參照最高法
    院三十五年特抗字第二一號、四十年台抗字第二號判例）。
三、觀諸本件聲請再審意旨指稱：於本院八十七年度上更二字第九八號偽造有價證券
    案件確定判決後，因發見確實之新證據（即附件三所示八十六年二月二日廖啟進
    曾自香港寫信予其母親葉淑馨載明：「．．．．還有我出國前我有交給二哥（即
    聲請人）一本我同學葉瑞興的支票，他可以拿去使用，但錢記得存進去銀行即可
    ，請媽媽代轉告二哥．，．．」等語之信函影本），足見聲請人已得其弟廖啟進
    之同意簽發使用系爭支票之授權，並非無制作權而假冒葉瑞興名義，偽造系爭支
    票。因而足認聲請人應受無罪之判決者，爰依法提起再審云云。
四、惟查，經查證人廖啟進經本院前審傳訊雖未到庭，惟其於八十五年四月十八日出
    境香港後迄未入境，且於辦理入出境許可申請時，亦未陳報國外住所，有內政部
    警政署入出境管理局八十五年十二月十八日（８５）境信昌字第一四六０五號函
    暨所附之入出境許可申請書、出入境資料在卷可憑（見本院更（一）審卷），則
    本件聲請人所提出之所謂「八十六年二月二日廖啟進曾自香港寫信予其母親葉淑
    馨之信函」是否確實出自廖啟進之筆，即無從查證。又查茍廖啟進確有書寫該信
    函回國，衡情該有利於聲請人之重要證據資料，卻未見聲請人於判決確定前於訴
    訟程序中提出行使作為抗辯基礎，竟遲至判決確定後始突然發現有該信函並據以
    作為聲請再審之事由，顯與常情有違。再者觀諸本院八十七年度上更（二）字第
    九八號確定判決理由欄第一項記載「一、訊據上訴人即被告甲○○對於右揭時地
    持有其弟廖啟進交付之葉瑞興印鑑及支票簿等情固不諱言，惟否認有上開偽造支
    票之犯行，辯稱：伊從未簽發過葉瑞興之支票，該張九千六百元之支票係陳香君
    向伊借票，在伊辦公室由陳香君自己簽發，當時因其有事外出乃囑陳香君自行簽
    發，詎陳香君誤拿葉瑞興之支票簿簽發云云。」由此可見聲請人於本院前揭確定
    判決調查審理程序中矢口否認伊有簽發本案系爭葉瑞興所有之支票之事實，與於
    本件聲請再審狀中所稱：「... 八十六年二月二日廖啟進曾自香港寫信予其母親
    葉淑馨載明：『．．．．還有我出國前我有交給二哥（即聲請人）一本我同學葉
    瑞興的支票，他可以拿去使用，但錢記得存進去銀行即可，請媽媽代轉告二哥．
    ，．．』等語。足見聲請人已得其弟廖啟進之同意簽發使用系爭支票之授權。並
    非無制作權而假冒葉瑞興名義，偽造系爭支票。」云云，先後所供內容大相逕庭
    ，並與證人廖啟進就其何以將系爭空白支票本及印鑑章持交本件聲請人（即該案
    被告）甲○○，所證稱：因要結束營業，他（指葉瑞興）要票時又沒有連絡到我
    本人，因當時我要去日本所以將之交予甲○○等語（參見本院上訴卷第三十四頁
    背面、第三十五頁）不符，又本件聲請人（即該案被告）就此亦供承：支票及印
    鑑是交予我要還給葉瑞興云云（參見本院上訴審卷第三十三頁背面）相互扞格，
    因而本院確定判決之前審認定「足見非但廖啟進知悉葉瑞興不擬再授權廖啟進簽
    發使用系爭支票之事，被告甲○○亦未得其弟廖啟進同意伊簽發使用系爭支票之
    授權，否則證人廖啟進何以證稱葉瑞興向伊索討系爭支票時未獲會晤本人﹖何以
    廖啟進囑託其兄甲○○將系爭支票本及印鑑章交還葉瑞興？被告在此之前所辯，
    既與其事後所供不符，復與證人廖啟進證述情節有異」，爰判處被告罪刑在案。
五、綜上所述，因聲請人所主張有利之確實新證據即所謂「證人廖啟進於八十六年二
    月二日自香港寫信予其母親葉淑馨之信函」，不僅無從查證其真實性為何，且與
    證人廖啟進先前證詞內容不符，又與聲請人於確定判決前之訴訟程序中所為抗辯
    情節相互矛盾，並非無須經過調查而足以動搖原確定判決之情形者，殊與「發現
    確實之新證據」之意義不符。又本件聲請人據以聲請再審所載證據並不足以動搖
    原有罪確定判決，難據為聲請再審之理由，其併予聲請裁定停止刑罰之執行一節
    ，亦失所附麗，均應予駁回。
六、應依刑事訴訟法第四百三十四條第一項之規定裁定如主文。
中    華    民    國      九十      年      八        月     二十八     日
                              臺灣高等法院刑事第九庭
                    審判長法  官  李  文  成
                                        法  官  官  有  明
                                        法  官  周  盈  文
右正本證明與原本無異。
如不服本裁定應於收受送達後五日內向本院提出抗告書狀。
                                        書記官  余  姿  慧
中     華     民     國      九十      年      八      月    二十八    日


司法院資訊處製作；財團法人民間司法改革基金會備份。
